【裁判字號】    95,再易,31
【裁判日期】    950620
【裁判案由】    債務人異議之訴
【裁判全文】
臺灣高等法院民事判決                  95年度再易字第31號
再  審原告  乙○○
            成邦建設有限公司
法定代理人  丙○○
上列二人共同
訴訟代理人  蔡文燦律師
複  代理人  黃欣欣律師
再  審被告  甲○○    住台北縣新店市○○○路1巷22號
上列當事人間債務人異議之訴事件，再審原告對於中華民國95年
1月24日本院94年度上易字第643號確定判決提起再審，本院於95
年6月6日言詞辯論終結，判決如下：
    主  文
再審之訴駁回。
再審訴訟費用由再審原告負擔。
    事  實
甲、再審原告方面：
壹、聲明：
一、本院94年度上易字第643號確定判決、原法院89年度訴字第
    374號判決廢棄。
二、原法院89年度執字第383號強制執行事件所為強制執行程序
    應予撤銷。
貳、陳述略以：
壹、聲明：
    本院94年度上易字第643號確定判決，違背最高法院3年上字
    第96號、3年上字第343號、5年上字第6號、18年上字第1679
    號、23年上字第4135號判例，有民事訴訟法第496條第1項第
    1款適用法規顯有錯誤之再審事由。
乙、再審被告方面：
壹、聲明：再審之訴駁回。
貳、陳述略以：
一、原確定判決並無再審原告所指再審事由。
丙、本院依職權調閱本院94年度上易字第643號全卷。
    理  由
一、再審原告起訴主張：本院94年度上易字第643號確定判決，
    違背最高法院3年上字第96號、3年上字第343號、5年上字第
    6號、18年上字第1679號、23年上字第4135號等判例，有民
    事訴訟法第496條第1項第1款適用法規顯有錯誤之再審事由
    。爰提起本件再審之訴，求為判決將本院94年度上易字第
    643 號確定判決、原法院89年度訴字第374號判決廢棄，原
    法院89年度執字第383號強制執行事件所為強制執行程序應
    予撤銷。
    再審被告則以本院上開確定判決並無再審原告所指再審事由
    等語，資為抗辯。
二、茲就再審原告之主張是否有理由，審酌如次：
(一)、按民事訴訟法第496條第1項第1款之所謂適用法規顯有錯誤
    者，係指確定判決依其所確定之事實而為之法律上判斷，顯
    然不合於法律規定，或與司法院現尚有效及大法官會議之解
    釋，或最高法院尚有效之判例顯然違反者而言。不包括漏未
    斟酌證據及認定事實錯誤之情形在內。（最高法院60年台再
    字第170號、63年台上字第880號、71年台再字第30判例意旨
    參照）。
(二)、再審原告主張訴外人陳瑋祥以坐落宜蘭縣羅東鎮○○段760
    地號應有部分163/10000及其上2072建號，即門牌號碼：宜
    蘭縣羅東鎮○○○路85巷8號（下稱系爭不動產）為再審被
    告設定新台幣（以下同）120萬元之扺押權，係雙方通謀虛
    偽意思表示。乃本院上開確定判決認其等並非通謀虛偽意思
    表示，其舉證責任分配違背最高法院3年上字第96號、3年上
    字第343號、5年上字第6號、18年上字第1679號、23年上字
    第4135號等判例（參見本院卷第34、25頁）。
(三)、經查無再審原告所指最高法院3年上字第96號、3年上字第
    343 號、5年上字第6號、及23年上字第4135號等判例。又最
    高法院18年上字第1679號判例意旨係「原告起訴原因已有相
    當之證明，而被告抗辯事實並無確實證明方法，僅以空言爭
    執者，當然認定其抗辯事實之非真正，而應為被告不利益之
    裁判。」合先敘明。
(四)、本院原確定判決係認「縱被上訴人（即再審被告）及相關證
    人於上訴人（即再審原告）提出告訴後偵審時所述內容有些
    微差異，然其基本事實同一，且與其他事證相符，揆諸前揭
    說明，自應認證人所證之基本事實屬實。況且，本件上訴人
    就所主張被上訴人與陳瑋祥係通謀虛偽設定系爭抵押權之事
    實，本即應負舉證責任，已如前述，則上訴人自非得僅以證
    人證詞中不影響基本事實認定之瑕疵，而主張系爭抵押權係
    被上訴人與他人通謀虛偽意思而為設定，進而主張有無效之
    原因。」（見該判決第6頁）。
    是本院原確定判決係以再審被告及其所舉證人證言，認再審
    被告抗辯為可採，從而認再審原告主張陳瑋祥為再審被告設
    定上開抵押權係通謀虛偽意思表示乙節為不可採，其舉證責
    任分配並無再審原告所指違背最高法院判例之情。
三、從而，再審原告以原確定判決有民事訴訟法第496條第1項第
    1款之再審事由，提起本件再審之訴，為無理由，應予駁回
    。
四、據上論結，本件再審之訴為無理由，依民事訴訟法第78條，
    判決如主文。
中    華    民    國    95    年    6     月    20    日
                  民事第八庭  審判長法  官  吳景源
                                    法  官  連正義
                                    法  官  滕允潔
正本係照原本作成。
不得上訴。
中    華    民    國    95    年    6     月    20    日
                                    書記官  黃麗玲


司法院資訊處製作；財團法人民間司法改革基金會備份。
